【裁判字號】    90,台上,3405
【裁判日期】    900606
【裁判案由】    殺人未遂
【裁判全文】
最高法院刑事判決                                九十年度台上字第三四○五號
    上  訴  人  甲○○
                乙○○
    右  一  人
    選任辯護人  洪瑞燦律師
右上訴人等因殺人未遂案件，不服台灣高等法院中華民國八十八年二月四日第二審判
決（八十七年度上訴字第五三八四號，起訴案號：台灣板橋地方法院檢察署八十七年
度偵字第一三六三八號），提起上訴，本院判決如左：
    主  文
原判決撤銷，發回台灣高等法院。
    理  由
本件原判決認定：上訴人甲○○騎乘ＧＫＯ二五六號機車搭載上訴人乙○○，於民國
八十七年六月三十日下午九時四十分許，行經台北縣板橋市○○路與溪城路口因紅燈
而停車時，遇到黃昆南騎乘ＧＪＫ九九七號機車搭載陳勇成，因陳勇成看了王、邱二
人一眼，甲○○就對陳勇成喊說：「你看什麼看，現在要怎麼樣」，後隔不到一分鐘
，雙方又於板橋市○○路○段與玉平巷六十八弄口再度相遇，甲○○與乙○○竟共同
基於殺人之犯意，甲○○拿著先前剛買之西瓜刀，與乙○○衝向陳勇成，陳勇成乃從
路旁撿起一根木棍以自衛，王、邱二人衝至陳勇成身前，即由乙○○自後方拉住陳勇
成的衣服，不讓陳勇成跑掉，並由甲○○持前開西瓜刀朝陳勇成腹部揮砍一刀，且在
揮砍時大喊「給他死」，致陳勇成受有下腹部穿刺傷合併小腸多處破裂、左側腸骨骨
裂及缺血性休克等傷害，幸經陳勇成之友人黃昆南即時將陳勇成送板橋市○○○路亞
東紀念醫院急救，陳勇成始幸免於死。且因甲○○持上開西瓜刀在揮砍陳勇成時，亦
不慎砍傷乙○○之手，甲○○始停止砍殺陳勇成並將乙○○送至前揭醫院。甲○○嗣
將行兇用之西瓜刀丟棄於上開醫院之垃圾桶內，經警據報於八十七年七月一日凌晨一
時四十分許，在右開醫院查獲乙○○並得知尚另有甲○○在逃，另在該醫院垃圾桶內
扣得前揭西瓜刀一把及於案發現場即板橋市○○路○段與玉平巷六十八弄口，扣得該
西瓜刀之綠色刀鞘一把，嗣甲○○於八十七年七月四日上午十二時十五分許自行向警
方投案等情。因而維持第一審論上訴人等以共同殺人未遂罪，甲○○判處有期徒刑柒
年，乙○○判處有期徒刑伍年，駁回上訴人等在第二審之上訴，固非無見。
惟查：(一)原判決雖據被害人陳勇成之指訴，於事實欄載稱：上訴人乙○○自後方拉住
陳勇成的衣服，不讓陳勇成逃離，並由上訴人甲○○持前開西瓜刀朝陳勇成腹部揮砍
一刀，且在揮砍時亦不慎砍傷上訴人乙○○云云，似認定上訴人甲○○持前開西瓜刀
朝陳勇成腹部揮砍一刀之同時，亦不慎砍傷乙○○。惟上訴人乙○○於檢察官偵查中
，皆僅供認：為防陳勇成用棍子打伊，才抱住陳勇成或抓住其手等情，且證人黃昆南
亦僅證稱：乙○○當時抓住陳勇成之手部等語（見偵查卷第十九頁背面及第三十二頁
背面）。況被害人陳勇成受有下腹部穿刺傷合併小腸多處破裂、左側腸骨骨裂及缺血
性休克等傷害，上訴人乙○○則受有右側遠端橈骨骨折、右腕四條肌腱斷裂，右拇指
食指伸腱斷裂等傷，兩人之傷勢，一在左下腹部，一在右腕，有彼等診斷書附卷可稽
（見偵查卷第十五頁及原審卷第三十七頁），苟乙○○確自後方抓住陳勇成之衣服，
有無可能遭甲○○一刀砍及，而受有上開傷害，尚非無疑。實情究竟如何，顯然仍欠
明瞭，自有詳加調查，釐清真相之必要。原審未予究明，非無職權調查未盡之違法。
（二）證據雖已調查，而其內容尚未明瞭者，即與未經調查無異，如遽行判決，仍屬
應於審判期日調查之證據未予調查。原判決又據證人黃昆南之證言，以甲○○持前開
西瓜刀朝陳勇成揮砍時，曾大喊「給他死」等語，為其認定上訴人等有殺人犯意之論
據之一。惟被害人陳勇成於警訊時供稱：「對方（甲○○）就衝過來，且手上拿著西
瓜刀，我老板及朋友（黃昆南）見狀立即逃走，我因來不及上車，就在路邊撿起一根
木棍，邊抵抗邊跑……那持西瓜刀之人則順著砍過來」云云 (見偵查卷第七頁背面）
，果被害人之供述可取，證人黃昆南既已逃離現場，何以又能聽到上訴人甲○○於持
刀揮砍被害人時，高喊「給他死」。原審對此疑義，未予調查說明，遽以黃昆南上開
證言，為不利於上訴人等之論斷，難謂已符採證法則。以上或為上訴意旨所指摘，或
為本院得依職權調查之事項，應認原判決有撤銷發回之原因。
據上論結，應依刑事訴訟法第三百九十七條、第四百零一條，判決如主文。
中      華      民      國     九十     年      六      月      六      日
                              最高法院刑事第十一庭
                                  審判長法官  邵  燕  玲
                                        法官  吳  昆  仁
                                        法官  陳  世  雄
                                        法官  池  啟  明
                                        法官  石  木  欽
      右正本證明與原本無異
                                              書  記  官
中      華      民      國     九十     年      六      月     十四     日


司法院資訊處製作；財團法人民間司法改革基金會備份。
